【裁判字號】    97,交聲,2919
【裁判日期】    971230
【裁判案由】    交管條例聲異
【裁判全文】
臺灣板橋地方法院交通事件裁定        97年度交聲字第2919號
原處分機關  交通部公路總局臺北區監理所
異  議  人
即受處分人  甲○○
上列受處分人因違反道路交通管理處罰條例案件，對於交通部公
路總局臺北區監理所於中華民國97年10月31日所為之處分（原處
分案號：北監營裁字第裁40-CO0000000號），聲明異議，本院裁
定如下：
    主  文
異議駁回。
    理  由
一、原處分意旨略以：異議人即受處分人甲○○（下稱異議人）
    於民國97年8 月25日10時41分許，駕駛車牌號碼167-CN號營
    業小客車，行經臺北縣新莊市○○○路96號前，因有「執業
    登記證副證以椅套遮蔽」之違規行為，經臺北縣政府警察局
    新莊分局新莊派出所執勤員警製單當場舉發，並查證違規屬
    實，爰依道路交通管理處罰條例第36條第5 項規定裁處罰鍰
    新臺幣（下同）1,500 元等語。
二、異議意旨略以：依道路交通管理處罰條例第36條第5 項規定
    法條全文並無「副證」二字，且該條文規定「以他物遮蔽」
    ，所指應為遮蔽整個插座之意；又舉發當時警察當面連續說
    3 次要不要簽，如果不簽就移送法辦，惟該舉發單並非伊拒
    簽的違規通知單，應予重新更換通知單才適法；另警察在網
    狀黃線區要求駕駛停車受檢亦有違法之處，爰依法聲明異議
    ，請求撤銷原處分云云。
三、按計程車駕駛人應將執業登記證置於儀錶板上右側，執業登
    記證副證置於右前座椅背插座，計程車駕駛人執業登記管理
    辦法第13條第1 項定有明文。次按營業小客車應於儀錶板上
    右側與右前座椅背設置執業登記證插座；營業小客車駕駛人
    未向警察機關請領執業登記證，或雖已領有而未依規定放置
    車內指定之插座者，不得駕車，道路交通安全規則第42條第
    2 項前段、第114 條第5 款分別規定甚明。再按計程車執業
    登記證，未依規定安置車內指定之插座或以他物遮蔽者，處
    1,500 元罰鍰，道路交通管理處罰條例第36條第5 項亦有明
    文。
四、經查：
  (一)本件異議人即受處分人甲○○於97年8 月25日10時41分許，
    駕駛車牌號碼167-CN號營業小客車，行經臺北縣新莊市○○
    ○路96號前，因執業登記證副證以椅套遮蔽之違規，經原舉
    發機關值勤員警以異議人違反道路交通管理處罰條例第36條
    第5 款之規定，填製北縣警交字第CO0000000 號舉發通知單
    當場舉發。嗣經原處分機關於97年10月31日以北監營裁字第
    裁40-CO0000000號裁決書裁處罰鍰1,500 元等情，為受處分
    人甲○○所不否認，且有上開舉發通知單、裁決書及臺北縣
    政府警察局新莊分局97年10月9 日北縣警新交字第09700472
    98號書函各1 紙及違規採證照片2 幀在卷可稽，堪認屬實。
  (二)異議人雖以前揭情詞置辯，惟參諸計程車駕駛人執業登記管
    理辦法第13條第1 項之規定，已明白揭示執業登記證及其副
    證置放位置，且依道路交通管理處罰條例第36條第5 項規定
    之立法目的觀之，無非係要求營業小客車駕駛人，確實將其
    領得之執業登記證依規定放置，除可讓乘客明確知悉其是否
    合法之計程車駕駛及知悉駕駛人之姓名外，更可讓車外民眾
    及執行稽查任務之員警在車外可辨識該部計程車上之駕駛人
    是否為一有合法資格之計程車駕駛，以便於稽查。故其所謂
    執業登記證自包括副證在內，至為明確，是以計程車駕駛人
    於其執業過程中（不僅包括車上有乘客之時，尚應包括空車
    在市區道路上繞行待客之時間）自應確實依該條項規定妥適
    安置其執業登記證及副證，本件異議人既未依規定放置，使
    在車外或乘車之民眾及執行稽查任務之員警不易辨識該部計
    程車上之駕駛人身分，以便查詢是否為一有合法資格之計程
    車駕駛，自與道路交通管理處罰條例第36條第5 項規定之立
    法本旨有違。況異議人為營業小客車駕駛人，領有前開證照
    ，自應知悉或查詢相關法規規定之執業登記證放置位置，且
    依規定放置，實難以道路交通管理處罰條例第36條第5 項之
    條文未明定「副證」二字並誤認該條文所指之「以他物遮蔽
    」係指遮蔽插座之意義，即諉為不知而任意以椅套等他物遮
    蔽執業登記證副證，是異議人上開所辯，要係諉責之詞，實
    不足採。
  (三)異議人雖另辯稱：警察當面連續說3 次要不要簽？如果不簽
    就移送法辦？但那確實不是伊拒簽的違規通知單，是不是重
    新更換通知單？另警察可否在網狀黃線區要求駕駛停車受檢
    云云，惟按違反道路交通管理事件舉發通知單本係用以通知
    被舉發人交通違規之事實，若警員當場舉發時被舉發人已知
    悉其違規事實，自生通知之效力，不因被舉發人嗣後拒絕簽
    收舉發通知單而異其效果（且異議人於聲明異議狀亦自承拒
    簽警察所開立之罰單），此觀違反道路交通管理事件統一裁
    罰基準及處理細則第11條第1 項第1 款「拒絕簽章者，並記
    明其事由，視為已收受」之規定自明，是縱令異議人辯稱其
    拒簽該舉發通知單等語，確屬實在，仍無礙其違規事實之成
    立，要難據此解免其應負之行政處罰責任；再者，異議人違
    規情形，有卷附之舉發現場照片可參，依上開照片顯現之日
    期、違規情狀，經核均與舉發違反道路交通管理事件通知單
    所載之違規事件相符，是異議人所認本件違規經裁決之事件
    ，與其當初拒簽舉發違反交通管理事件通知單者為二事，應
    有誤會。至於取締警員在網狀黃線區要求駕駛停車受檢是否
    恰當，亦不影響異議人違規行為之認定。本件違規事證已臻
    明確，異議人於前揭時、地將執業登記證副證以椅套遮蔽之
    違規事實洵堪認定，其前開所辯無非矯飾卸責之詞，自非可
    採。
五、綜上所述，本件異議人既於上開時、地，將執業登記證副證
    以椅套遮蔽之違規行為，原處分機關爰引前揭規定，而予以
    裁罰，依法並無不當，故本件異議為無理由，自應予以駁回
    。
六、據上論斷，應依道路交通案件處理法第19條，裁定如主文。
中    華    民    國    97    年    12    月    30    日
                    交通法庭  法  官  陳海寧
以上正本證明與原本無異。
如不服本裁定應於送達後5日內向本院提出抗告狀。
                              書記官  彭麗紅
中    華    民    國    97    年    12    月    30    日


司法院資訊處製作；財團法人民間司法改革基金會備份。
